臺灣彰化地方法院刑事判決　　　　　　　 96年度訴字第511號
公　訴　人　臺灣彰化地方法院檢察署檢察官
被　　　告　甲○○
上列被告因違反毒品危害防制條例案件，經檢察官提起公訴（96
年度毒偵字第1051號），本院合議庭裁定由受命法官獨任進行簡
式審判程序，茲判決如下：
    主  文
甲○○施用第一級毒品，累犯，處有期徒刑玖月。
    犯罪事實
一、甲○○曾於民國92年間分別因違反施用第1 、2 級毒品等案
    件，經本院以92年度訴字第885 號刑事判決分別判處有期徒
    刑9 月、3 月，應執行有期徒刑10月確定；因竊盜、收受贓
    物等案件，經本院以92年度易字第919 號刑事判決分別判處
    有期徒刑1 年4 月、2 月，應執行有期徒刑1 年4 月確定，
    上揭4 罪經聲請法院裁定應執行有期徒刑2 年1 月確定後，
    經移送執行，於94年12月31日因縮刑期滿執行完畢。其前於
    87年間因施用毒品案件，經本院以87年度毒聲字第13號裁定
    送勒戒處所觀察、勒戒後，認有繼續施用毒品之傾向，經本
    院以87年度毒聲字第13號裁定令入戒治處所施以強制戒治，
    經抗告由臺灣高等法院臺中分院以87年度毒抗字第472 號裁
    定駁回抗告確定，復經本院以87年度毒聲字第2002號裁定停
    止戒治付保護管束，並以88年度毒聲字第2820號裁定撤銷停
    止戒治令入戒治處所施以強制戒治，於89年6 月3 日強制戒
    治執行完畢釋放，經臺灣彰化地方法院檢察署檢察官以92年
    度戒毒偵字第97號、第98號為不起訴處分確定；復於前揭強
    制戒治執行完畢釋放5 年內，於92年間因施用第1 、2 級毒
    品案件，經本院以92年度毒聲字第1273號裁定令入戒治處所
    施以強制戒治，惟於93年1 月9 日施行之新修正毒品危害防
    制條例第35條第1 項規定，強制戒治中之案件，適用修正後
    之規定，該強制戒治不能繼續執行，另由臺灣彰化地方法院
    檢察署檢察官以92年度戒執2 字第458 號法律修正行政報結
    ，並未繼續執行強制戒治，且提起公訴，經本院於92年7 月
    30日以92年度訴字第885 號刑事判決分別判處有期徒刑9 月
    、3 月，應執行有期徒刑10月，並於92年8 月14日確定。詎
    其不知悔改，明知海洛因業經公告為毒品危害防制條例第2
    條第2 項第1 款所列管之第1 級毒品，不得非法持有、施用
    ，於前揭強制戒治執行完畢釋放後5 年內，於92年間再犯施
    用毒品案件，經法院判處罪刑確定後，復基於施用第1 級毒
    品海洛因之犯意，於96年2 月2 日晚上7 時許，在位於彰化
    縣大村鄉大橋村活動中心公共廁所內，將海洛因摻入香菸內
    點燃之方式，施用第1 級毒品海洛因1 次。嗣經警方於96年
    2 月3 日下午1 時許，在彰化縣大村鄉○○路408 巷口路旁
    盤查而查獲，且於同日下午2 時20分採尿送驗後，始知上情
    。
二、案經彰化縣警察局員林分局報請臺灣彰化地方法院檢察署檢
    察官偵查起訴。
    理  由
一、本案被告甲○○所犯係死刑、無期徒刑、最輕本刑為3 年以
    上有期徒刑以外之罪，其於準備程序就前揭被訴事實為有罪
    之陳述，經受命法官告知簡式審判程序之旨，並聽取其與公
    訴人之意見後，本院認無不得或不宜改依簡式審判程序進行
    之處，爰依刑事訴訟法第273 條之1 第1 項、第284 條之1
    ，裁定本案由受命法官獨任進行簡式審判程序，合先敘明。
二、訊據被告對其於上揭時、地，施用第1 級毒品海洛因1 次之
    事實，於本院審理時坦承不諱（參見本院96年6 月23日審判
    筆錄）。另查：
  (一)被告係於96年2 月3 日下午2 時20分，經警方採集被告尿液
    送驗結果，呈嗎啡陽性反應，此有詮昕科技股份有限公司96
    年2 月14日報告編號00000000號濫用藥物尿液檢驗報告及委
    託檢驗尿液代號與真實姓名對照表各1 份（參見臺灣彰化地
    方法院檢察署96年度毒偵字第1051號偵查卷宗第6 頁、第7
    頁）附卷可稽，足見被告確有施用第1 級毒品海洛因之事實
    ，應可認定。
  (二)按海洛因施用入人體後水解還原成嗎啡，再循嗎啡之代謝方
    式排出體外，業據行政院衛生署藥物食品檢驗局73藥檢壹字
    第030221號函說明綦詳，且依醫學臨床實驗及根據英國藥學
    會出版Isolation and Indentification of Drugs一書第29
    3 頁載明：海洛因經注射入人體後，在體內迅速水解成６Mo
    no acetyImorphine ，再緩緩繼續水解成嗎啡，然後再循嗎
    啡之代謝方式排出，同書第431 至432 頁並載有：嗎啡經注
    射入人體後，約50％以上於8 小時內自尿中排出，至24小時
    排出約90％，但48小時後仍有微量可檢出等語。再按施用毒
    品後，尿液中能否檢出毒品反應，與其投與方式、投與量、
    個人體質、採尿時間及檢測儀器之精密度等有關，且初次吸
    食煙毒者，經人體代謝作用於8 小時內，約有80％之量排出
    ，24小時後，約有90％排出，72小時後仍有微量排出，依個
    人體質不同排出時間亦有差異，尤其抗藥性強者，其於吸食
    後120 小時內所採之尿液，仍有可能檢驗出等語，業經行政
    院衛生署藥物食品檢驗局81年2 月8 日81藥檢壹字第1156號
    函、憲兵司令部80年3 月25日80年鑑驗字0999號函載明明確
    。是依上開說明，佐以被告前揭尿液檢驗報告，被告自白於
    前揭時間，有施用第1 級毒品海洛因1 次等語，核與前揭事
    證相符，應堪採信。
  (三)施用第1 、2 級毒品為犯罪行為，毒品危害防制條例第10條
    定有處罰明文。故施用第1 、2 級毒品者，依前揭規定本應
    科以刑罰。惟基於刑事政策，對合於一定條件之施用者，則
    依同條例第20條、第23條之規定，施以觀察、勒戒及強制戒
    治之保安處分。毒品危害防制條例於92年7 月9 日修正公布
    ，自93年1 月9 日施行，其中第20條、第23條將施用毒品之
    刑事處遇程序，區分為「初犯」及「5 年內再犯」、「5 年
    後再犯」。依其立法理由之說明：「初犯」，經觀察、勒戒
    或強制戒治後，應為不起訴處分或不付審理之裁定；經觀察
    、勒戒或強制戒治執行完畢釋放後，「5 年內再犯」者，因
    其再犯率甚高，原實施之觀察、勒戒及強制戒治既已無法收
    其實效，爰依法追訴或裁定交付審理。至於經觀察、勒戒或
    強制戒治執行完畢釋放後，「5 年後再犯」者，前所實施之
    觀察、勒戒或強制戒治已足以遮斷其施用毒品之毒癮，為期
    自新及協助其斷除毒癮，仍適用「初犯」規定，先經觀察、
    勒戒或強制戒治之程序。從而依修正後之規定，僅限於「初
    犯」及「5 年後再犯」二種情形，始應先經觀察、勒戒或強
    制戒治程序。倘被告於5 年內已再犯，經依法追訴處罰，縱
    其第3 次（或第3 次以上）再度施用毒品之時間，在初犯經
    觀察、勒戒或強制戒治執行完畢釋放5 年以後，已不合於「
    5 年後再犯」之規定，且因已於「5 年內再犯」，顯見其再
    犯率甚高，原實施觀察、勒戒或強制戒治，已無法收其實效
    ，即應依該條例第10條處罰（最高法院95年度第7 次刑事庭
    會議決議要旨參照）。經查，被告前於87年間因施用毒品案
    件，經本院以87年度毒聲字第13號裁定送勒戒處所觀察、勒
    戒後，認有繼續施用毒品之傾向，經本院以87年度毒聲字第
    13號裁定令入戒治處所施以強制戒治，經抗告由臺灣高等法
    院臺中分院以87年度毒抗字第472 號裁定駁回抗告確定，復
    經本院以87年度毒聲字第2002號裁定停止戒治付保護管束，
    並以88年度毒聲字第2820號裁定撤銷停止戒治令入戒治處所
    施以強制戒治，於89年6 月3 日強制戒治執行完畢釋放，經
    臺灣彰化地方法院檢察署檢察官以92年度戒毒偵字第97號、
    第98號為不起訴處分確定；復於前揭強制戒治執行完畢釋放
    5 年內，於92年間因施用第1 、2 級毒品案件，經本院以92
    年度毒聲字第1273號裁定令入戒治處所施以強制戒治，惟於
    93年1 月9 日施行之新修正毒品危害防制條例第35條第1 項
    規定，強制戒治中之案件，適用修正後之規定，該強制戒治
    不能繼續執行，另由臺灣彰化地方法院檢察署檢察官以92年
    度戒執2 字第458 號法律修正行政報結，並未繼續執行強制
    戒治，且提起公訴，經本院於92年7 月30日以92年度訴字第
    885 號刑事判決分別判處有期徒刑9 月、3 月，應執行有期
    徒刑10月，並於92年8 月14日確定等情之事實，此有臺灣高
    等法院被告前案紀錄表、臺灣彰化地方法院檢察署刑案資料
    查註紀錄表各1 份附卷可參。被告前既曾因施用毒品案件，
    經強制戒治後，於前開強制戒治執行完畢釋放後5 年內，再
    犯施用毒品罪，且經法院判處罪刑確定，復於前揭犯罪事實
    欄一所載之時間，再度施用海洛因之犯行，即非屬毒品危害
    防制條例第20條第3 項所定「5 年後再犯」之情形，檢察官
    逕行起訴，要無不合。依前開說明，本案被告上開所為，係
    於上揭強制戒治執行完畢釋放後5 年內，再犯施用毒品罪，
    且經法院判處罪刑確定後，再度犯毒品危害防制條例第10條
    第1 項施用第1 級毒品罪，本案事證明確，被告上開犯行洵
    堪認定。
三、按海洛因為毒品危害防制條例第2 條第2 項第1 款所明定之
    第1 級毒品。核被告所為，係犯同條例第10條第1 項之施用
    第1 級毒品罪。被告持有第1 級毒品進而施用，持有之低度
    行為為施用之高度行為所吸收，不另論持有毒品之罪。另查
    ，被告曾於92年間分別因違反施用第1 、2 級毒品等案件，
    經本院以92年度訴字第885 號刑事判決分別判處有期徒刑9
    月、3 月，應執行有期徒刑10月確定；因竊盜、收受贓物等
    案件，經本院以92年度易字第919 號刑事判決分別判處有期
    徒刑1 年4 月、2 月，應執行有期徒刑1 年4 月確定，上揭
    4 罪經聲請法院裁定應執行有期徒刑2 年1 月確定後，經移
    送執行，於94年12月31日因縮刑期滿執行完畢等情，此有臺
    灣高等法院被告前案紀錄表、臺灣彰化地方法院檢察署刑案
    資料查註紀錄表各1 份存卷可考，其於5 年內故意再犯本案
    有期徒刑以上之罪，為累犯，應依刑法第47條第1 項之規定
    加重其刑。爰審酌被告前於強制戒治執行完畢釋放後5 年內
    ，再犯施用第1 、2 級毒品罪，且經法院判處罪刑確定後，
    仍未能徹底戒絕毒品，再度犯本案施用第1級 毒品罪，顯見
    其無戒毒悔改之意，惟念其於本案施用毒品次數僅有1 次，
    且施用毒品自戕一己之身體健康，尚未對他人造成危害，犯
    後已坦承犯行，態度良好等一切情狀，量處如主文所示之刑
    。
四、另臺灣彰化地方法院檢察署96年度毒偵字第2384號併辦意旨
    以：被告於96年5 月16日中午12時45分，在彰化縣花壇鄉○
    ○路某處，施用海洛因1 次之犯行，並與前揭起訴之施用第
    1 級毒品罪部分有集合犯之包括一罪關係，而移送本院併案
    審理等語。惟查：
  (一)所謂集合犯，係指立法者在犯罪構成要件所描述或預設之該
    當行為，本即具有不斷反覆實施之特性而言，例如經營、收
    集、常業等犯行，自其構成要件之描述，本即有反覆為同一
    行為之意義。惟查，施用毒品犯行之構成要件行為係「施用
    」，於立法者之立法描述中，實難認有反覆為同一行為之含
    意在內；雖施用毒品之行為顯可能係成癮之依賴行為，而符
    合所謂「習慣犯」或「慣行犯」之學理上概念，然此一概念
    與集合犯之概念尚非屬一致。
  (二)前揭併案意旨所載及本案被告於犯罪事實欄一所載之施用海
    洛因時間，相隔已逾3 個月以上，難認起訴與併案部分之犯
    罪事實，係被告基於集合犯之犯意下反覆實施之行為，應無
    集合犯之包括一罪關係，是以此部分併辦事實非本案起訴效
    力所及，故本院無從加以審理，應退回檢察官另行依法處理
    ，併此敘明。
據上論斷，應依刑事訴訟法第273 條之1 第1 項、第299 條第1
項前段，毒品危害防制條例第10條第1 項，刑法第11條前段、第
47條第1 項，判決如主文。
本案經檢察官吳芙如到庭執行職務。
中　　華　　民　　國　　96　　年　　6 　　月　　29　　日
                  刑事第八庭      法　官  唐中興
以上正本證明與原本無異。
如不服本判決，應於判決送達後10日內向本院提出上訴狀 (須附
繕本 )。
中　　華　　民　　國　　96　　年　　6 　　月　　29　　日
                                  書記官  施惠卿
【附錄本案判決論罪科刑法條全文】：
毒品危害防制條例第10條
施用第1級毒品者，處6月以上5年以下有期徒刑。
施用第2級毒品者，處3年以下有期徒刑。
